【裁判字號】    97,聲,236
【裁判日期】    970710
【裁判案由】    訴訟救助
【裁判全文】
臺灣高等法院民事裁定                   97年度聲字第236號
聲  請  人  乙○○
上列聲請人因與相對人甲○○等間確認之訴等事件，聲請訴訟救
助，本院裁定如下：
    主  文
聲請駁回。
    理  由
一、本件聲請意旨略以：伊僅有一筆19平方公尺畸零田地價值新
    台幣（下同）26萬3580元，動產1萬元，負債1萬元，實際無
    動產，因快屆滿65歲而找不到固定工作，只於假日至工地當
    舉板工，每月收入約7000元，乃符合社會救助法所規定之低
    收入戶，無資力支付其他費用，爰依民事訴訟法第107條之
    規定，聲請訴訟救助云云。
二、按當事人因無資力支出訴訟費用而聲請訴訟救助者，關於無
    資力支出訴訟費用之事由，應提出可使法院信其主張為真實
    並能即時調查之證據，以釋明之，此觀民事訴訟法第109條
    第2項、第284條之規定自明。所謂「無資力」係指窘於生活
    ，且缺乏經濟信用者而言（最高法院43年台抗字第152判例
    意旨參照）；申言之，若非取給於自己或共同生活親屬基本
    生活之費用不能支出訴訟費用，且無籌措款項以支出訴訟費
    用之信用技能，即難謂為無資力支出訴訟費用。而法院調查
    聲請人是否無資力支出訴訟費用，專就聲請人提出之證據為
    之，如聲請人並未提出證據，或依其提出之證據，未能信其
    無資力支出訴訟費用之主張為真實，即應將其聲請駁回，並
    無依職權調查或定期命補正之必要（最高法院26年滬抗字第
    34號判例意旨參照）。
三、本件聲請人因與相對人甲○○等間確認之訴等事件，對於臺
    灣臺北地方法院97年4月30日97年度訴字第2766號民事判決
    提起上訴，並就裁判費聲請訴訟救助。然查，聲請人既自認
    擁有價值約26萬餘元之土地，並有其所提出之財政部臺灣省
    北區國稅局財產歸屬資料清單為憑，已難認聲請人無資力。
    而觀諸聲請人提出其所有之郵政存簿儲金簿之結餘金額雖記
    載471元，然該帳戶既具有活期儲蓄存款性質，則帳戶結餘
    金額當有增減情形，而非固定不變，充其量僅能顯示聲請人
    於該時點帳戶所結餘之金額，無從以某一時間點之結餘金額
    ，即遽認聲請人已無資力。又聲請人雖主張其符合低收入戶
    標準，惟查低收入戶標準乃行政主管機關為提供社會救助所
    設立之核定標準，與法院就有無資力支出訴訟費用之認定，
    係屬二事。聲請人執此謂其係無資力者，自難採信。綜上，
    足徵聲請人並非毫無恆產且缺乏經濟信用，而無資力支出裁
    判費，核與訴訟救助之要件即有未合，其聲請自屬不應准許
    。
據上論結，本件聲請為無理由，爰裁定如主文。
中    華    民    國    97    年    7     月    10    日
                    民事第三庭
                        審判長法  官 林敬修
                              法  官 藍文祥
                              法  官 黃騰耀
正本係照原本作成。
如不服本裁定，應於收受送達後10日內向本院提出抗告狀，並應
繳納抗告費新台幣1000元。
中    華    民    國    97    年    7     月    10    日
                              書記官 秦仲芳


司法院資訊處製作；財團法人民間司法改革基金會備份。
